---
title: "Jouer avec les données"
author: "Thomas Chuffart"
date: "24 septembre 2018"
output: beamer_presentation
---

```{r setup, include=FALSE}
knitr::opts_chunk$set(echo = FALSE)
  library(AER)
  library(dplyr)
  library(magrittr)

```

## dplyr Introduction

- Permet de manipuler des BDD assez larges
- Simple: tout est verbalisé
- Rapide: plus rapide que si l'on utilise les fonctions de base
```{r, echo=TRUE, eval=FALSE}
  library(dplyr)
```

## Les données

```{r, echo=TRUE, eval=FALSE}
  library(AER)
  data("Fatalities")
```
US traffic fatalities panel data for the "lower 48"" US states (i.e., excluding Alaska and Hawaii), annually for 1982 through 1988. 
(NT = 336, 34 variables)

## Les données
\tiny
```{r, echo=TRUE}
  data("Fatalities")
  head(Fatalities, n = 3L)
  df <- Fatalities
```

## Les verbes: filter
\textbf{filter} sélectionne les ligne d'un df selon une condition:
\tiny
```{r, echo=TRUE}
  filter(df, year == 1983 & state == "al")
```

## Les verbes: filter
\tiny
```{r, echo=TRUE}
  filter(df, unemp == max(unemp))
```

## Les verbes: select
\textbf{select} sélectionne colonnes d'un df: 
```{r, echo=TRUE}
  head(select(df, state, year, unemp))
```
Si on met un "-" devant, la colonne est supprimée. 

## Les verbes: select
On peut utiliser plein de fonctions associées à select:

- starts_width \textit{c qui commence par}
- contains \textit{c qui contient}
- c1:c2 \textit{sélectionne toutes les colonnes entre c1 et c2} 
- everything() \textit{toutes les colonnes non sélectionnées}

Du coup, c'est trop bien pour trier et rechercher quelque chose dont on ne connait pas forcément le nom! 
On peut ensuite renommer une variable avec \textbf{rename}

## Les verbes: mutate

\textbf{mutate} permet de créer de nouvelles colonnes dans le tableau de données
\tiny
```{r, echo=TRUE}
  df <- mutate(df, total_fatal = fatal + nfatal + sfatal)
  head(select(df,state,total_fatal,fatal, nfatal, sfatal), n = 3L)
```

## Les verbes: slice

\textbf{slice}: sélection les lignes du df selon leur position:
\tiny
```{r, echo=TRUE}
  slice(df, 1:3)
```

## Les verbes: arrange
\tiny
```{r, echo=TRUE}
  head(arrange(df,unemp), n=3L)
```
Ordonne de façon croissante. On peut aussi rajouter une variable. 
```{r, echo=TRUE, eval=FALSE}
  arrange(df,unemp, income)
```

## Les verbes: arrange
\tiny
```{r, echo=TRUE}
  x <- arrange(df, unemp)
  slice(x, 1:3)
```

## Le pipe 

```{r, echo=TRUE, eval=FALSE}
  library(magrittr)
```

- Permet d'enchainer plusieurs opérations sur le df
- Se note %>%
- Plus lisible que de tout emboiter.

## Le pipe: exemple

\tiny
```{r, echo=TRUE}
  head(arrange(select(filter(df, state == "al"), year, unemp, income), unemp), n = 3L)
  head(df %>% filter(state == "al") %>% select(year, unemp, income) %>% arrange(unemp), n = 3L)
```

## Des opérations bien utiles: group_by

\textbf{group\_by} est votre plus grand allié. Elle permet de définir des groupes de lignes à partir d'une ou plusieurs colonnes:
\tiny 
```{r, echo=TRUE}
  df$year <- as.integer(levels(df$year))[df$year]
  df %>% group_by(year)
```

## Des opérations bien utiles: group_by

\tiny
```{r, echo=TRUE}
  df <- df %>% group_by(year) %>% mutate(meanunemp = mean(unemp)) 
  head(df)
  df$meanunemp[0:8]
```

## Des opérations bien utiles: group_by

\tiny
```{r, echo=TRUE}
  df %>% group_by(year) %>% filter(jail == "no") 
  
```


## Des opérations bien utiles: group_by et arrange

\tiny 
```{r, echo = TRUE}
  df %>% group_by(year) %>%  arrange(desc(unemp), .by_group = TRUE)
```

## Des opérations bien utiles: sample_n et sample_frac

- \textbf{sample\_n} et \textbf{sample\_frac} sélectionne un \textit{n} de ligne ou une \textit{frac} des lignes d'un tableau aléatoire. 

\tiny
```{r, eval=FALSE, echo=TRUE}
  df %>% ungroup()
```

```{r, echo=TRUE}
  df %>% ungroup() %>% sample_frac(0.01)
```


## Des opérations bien utiles: summarise

\tiny
\textbf{summarise} permet d'agréger les lignes du df en effectuant un \textbf{summary} sur une ou plusieurs colonnes.

```{r, echo=TRUE}
  df %>% group_by(year) %>% summarise(mean_unemp = mean(unemp)) 
```

## Des opérations bien utiles: summarise

```{r, echo=TRUE}
  df %>% group_by(year) %>% summarise(nb =  n())
```

## Des opérations bien utiles: count

\textbf{count} permet de compter le nombre de ligne par groupe, plus rapide que précédement: 
```{r, echo=TRUE}
  df %>% count(year)
```

## Des opérations bien utiles: quelques remarques

- On peut grouper selon plusieurs variables
- Compter selon plusieurs variables
- \textbf{ungroup()} permet de dégrouper, cela peut servir dans certains cas

## Des opérations bien utiles: lead et lag

- \textbf{lead} et \textbf{lag} permettent de décalier les observations
\begin{equation}
   y_t = \phi y_{t-1} + \varepsilon_t
\end{equation}

```{r}
  y = rnorm(3,0,1)
  print(y)
  dplyr::lag(y)
```

## Finalement

- Si vous avez 3 dataframe (taux crimes par région en France par année), vous pouvez utilisz dplyr pour les merger
- \textbf{bind\_rows}, \textbf{bind\_cols}



